臺灣臺南地方法院刑事判決　　　　　　　100年度訴字第545號
公　訴　人　臺灣臺南地方法院檢察署檢察官
被　　　告　陳鴻偉
指定辯護人　本院公設辯護人　林宜靜
上列被告因違反槍砲彈藥刀械管制條例案件，經檢察官提起公訴
（100年度偵字第3053號），本院判決如下：
    主  文
陳鴻偉未經許可，製造槍砲之主要組成零件，未遂，累犯，處有
期徒刑壹年捌月，併科罰金新臺幣伍萬元，罰金如易服勞役，以
新臺幣壹仟元折算壹日。扣案之土造金屬槍管半成品壹支及銼刀
壹包，均沒收。
    事  實
一、陳鴻偉曾於民國九十六年間，因詐欺案件，經本院以九十六
    年度簡字第四四一三號判處有期徒刑二月確定，於民國九十
    七年四月三日易科罰金執行完畢，仍不知警惕，明知槍管為
    政府公告查禁之槍砲主要組成零件，屬於違禁物，不得擅自
    製造，竟基於製造槍砲主要組成零件之犯意，先於九十九年
    十二月間某日，至位在高雄市六合夜市內之模型玩具店購買
    仿貝瑞塔廠九三Ｒ外型製造之玩具手槍一把，並將該玩具手
    槍之零件予以拆解後，前往位在臺南市○○區○○路上之某
    五金行購買與該玩具手槍之槍管大小相仿之鐵管一支後，在
    其位於臺南市○○區○○路四四三號住處內，以銼刀依照前
    揭玩具手槍之槍管形狀，磨製屬槍砲主要組成零件之土造金
    屬槍管一支，然在尚未完成土造金屬槍管成品之際，即經警
    於一○○年二月十六日下午三時四十分許持搜索票前往上址
    搜索查獲，並扣得前揭玩具手槍一把、土造金屬槍管半成品
    一支、挫刀一包、工具一包、砂輪機一台、中型固定器三個
    、小型固定器三個、量尺三個、工具一批、零件一盒、鑽頭
    一盒等物。
二、案經臺南市政府警察局移送臺灣臺南地方法院檢察署檢察官
    偵查起訴。
    理  由
壹、程序部分：
    按被告以外之人於審判外之言詞或書面陳述，除法律有規定
    者外，不得作為證據；又被告以外之人於審判外之陳述，雖
    不符合同法第一百五十九條之一至第一百五十九條之四之規
    定，但經當事人於審判程序同意作為證據，法院審酌該言詞
    陳述或書面陳述作成時之情況，認為適當者，亦得為證據。
    當事人、代理人或辯護人於法院調查證據時，知有第一百五
    十九條第一項不得為證據之情形，而未於言詞辯論終結前聲
    明異議者，視為有前項之同意，刑事訴訟法第一百五十九條
    第一項及第一百五十九條之五分別定有明文。查本判決下列
    所引用之供述或非供述證據，公訴人、被告陳鴻偉及辯護人
    於本案言詞辯論終結前，均未爭執其證據能力，本院審酌前
    開證據之作成或取得之狀況，並無非法或不當取證之情事，
    亦無顯不可信或證據力明顯過低之情形，復經本院於審判期
    日就上開證據依法進行調查、辯論，依刑事訴訟法第一百五
    十九條之五規定，均具有證據能力，合先敘明。
貳、實體認定：
一、訊據被告陳鴻偉固坦承有為警於前開時、地，查獲土造金屬
    槍管半成品一支及如事實欄所載之玩具手槍與各式工具等物
    之事實，惟矢口否認有何製造槍砲之主要組成零件之犯行，
    辯稱：伊沒有用銼刀磨槍管，伊是用砂紙磨槍管，該物本來
    不是槍管，只是伊去五金行買的鐵管云云（見本院卷第六十
    八頁反面）。其辯護人辯護意旨略以：扣案之槍管二支經法
    院函詢內政部結果，確非屬審認公告之槍砲主要組成零件，
    是縱認被告有以銼刀或砂紙磨槍管，均不可能改造成槍砲主
    要組成零件，被告之行為在客觀事實上並無具體危險，根本
    不能完成犯罪，其行為顯屬不能未遂；至於扣案內具阻鐵之
    金屬槍管係被告至高雄市六合夜市允泰玩具店購買，衡情一
    般人對於在公開店面購買之玩具槍管，主觀上自當信賴該槍
    管並非違禁品，始能公開販售，故被告對於扣案內具阻鐵之
    金屬槍管，亦無違法性認識，且該內具阻鐵之金屬槍管顯係
    組成玩具槍枝使用，自無槍砲彈藥刀械管制條例之適用等語
    。經查：
(一)被告確有以扣案之銼刀磨製扣案之土造金屬槍管半成品等情
    ，業據被告於警詢及偵查中供承不諱，其於警詢時供稱：警
    方所查扣的改造槍枝物品，除了砂輪機是伊向伊父親的朋友
    借來磨鐵及機車螺絲外，其餘都是伊的，扣案之改造槍管二
    支伊有磨過，伊磨這二支槍管是興趣，沒有做其他用途；伊
    磨槍管是在家無聊時用來打發時間用的；只有使用銼刀，其
    他工具沒有使用過等語（見警卷第三至五頁）；於偵查中則
    供稱：伊的興趣就是玩模型，扣案的二支槍管是伊在家裡自
    己好玩，在模具店按照原先那枝槍的規格去磨的，伊是將原
    先那支槍分解，按照它的形狀去模型店找類似的零件材料再
    回家自己用銼刀依形狀來磨成等語明確（見偵查卷第四十一
    頁）。被告後於本院準備程序及審理中翻異前詞，改稱：伊
    沒有用銼刀磨槍管，伊是用砂紙磨；偵查中伊應該是說用砂
    紙磨云云（見本院卷第六十八頁反面、第九十一頁）。然觀
    諸被告於本院準備程序中復表示：對於自己前開供述均不爭
    執等語（見本院卷第六十九頁），堪認被告於警詢及偵查中
    所為之前開供述內容確係出於其自由意識所為陳述無訛。再
    者，警員持本院所核發之搜索票前往被告住處實施搜索時，
    確實在被告前揭住處查獲挫刀一包等物，然並無被告所稱之
    砂紙，此有臺南市政府警察局搜索、扣押筆錄及臺南市政府
    警察局刑事警察大隊扣押物品目錄表各一份在卷可稽（見警
    卷第九至十二頁），益徵被告於警詢及偵查中之供述確與事
    實相符，被告於本院所為之前開辯解，無非避重就輕之詞，
    自難憑採。
(二)本件扣案之槍管一支（即前揭扣押物品目錄表編號四，其中
    較長且外部有二塊疑似鋁質金屬塊者，詳鑑定書照片七、八
    ），經送請內政部警政署刑事警察局鑑定結果，認係土造金
    屬槍管半成品之事實，有該局一○○年三月三十一日刑鑑字
    第0000000000號鑑定書一份附卷可憑（見偵查卷
    第二十四至二十七頁）。而前開扣案之土造金屬槍管半成品
    一支，依中央主管機關內政部於八十六年十一月二十四日台
    內警字第八六七○六八三號公告，固非屬槍砲主要組成零
    件（詳該部一○○年七月四日內授警字第一○○○八七一四
    七九號函及同年九月二十日內授警字第一○○○八七二○四
    八號函，見本院卷第十三頁、第三十二頁）。然經本院依職
    權傳喚內政部警政署刑事警察局鑑識課物理組警務正陳顯明
    到庭就扣案之槍管二支為鑑定後，具結稱：「這二支金屬槍
    管是否為土造金屬槍管成品，就我看的結果，短的一支算是
    土造槍管半成品，因為它有槍管的外型，短的這支本來是一
    支我們稱為模擬槍的金屬槍管，也就是我們俗稱的玩具槍的
    金屬槍管，它裡面是有阻鐵的，這支長的是要仿這支短的外
    形，它就可以裝到我們的俗稱的玩具槍裡面去做工作使用，
    目前就它的外型來看的話，它整個槍管已經貫通，它這機座
    的部份整個形也都出來，但這機座還沒有作一個完整精緻的
    加工或是車製的情形，以致於它下方機座整個形狀都還沒有
    出來，因為它下面還要作一個滑軌的部份，一個凹進去的部
    份，然後再把它切小一點，它才可以整個放到槍枝的槍身上
    面去做一個固定使用」、「（問：這二根槍管經過扣案的工
    具有砂輪機、中型固定器三個、小型固定器三個、量尺三個
    、挫刀一支、鑽頭一支、一批改造工具及模型槍說明書，改
    造工具中包括鑽頭、鉗子，用這些工具有無辦法變成一支改
    造槍枝的槍管成品？）就短的這支來講的話，理論上它已經
    缺少一半，因沒有再加其他的東西上去的話，其實它已經沒
    有辦法再用，除非再補，它幾乎是沒有機會。就長的這支來
    講的話，因在製造過程中會跟行為人的技術及能力會有差別
    ，好一點的就會作出來就會是很精良的半成品」、「（問：
    這二支槍管經加工後可否裝入扣案仿貝瑞塔槍枝？）目前看
    起來是有可能，扣案的那支槍管凸出來的就是要作扣案的這
    支槍枝槍管下面那二塊，因為他現在整塊都還沒有作出來，
    要做成貝瑞塔九二ＦＳ或貝瑞塔Ｍ九型都可以，目前整個都
    還是一個半成品的狀態，你還是可以隨你的意志去更改你的
    設計」等語甚詳（見本院卷第一○八至一○九頁）。佐以本
    件警方在被告上開住處除扣得前述槍管二支外，復同時起出
    玩具手槍一把（經內政部警政署刑事警察局鑑定結果，認無
    適用子彈可供試射鑑定，無法鑑驗）及可供磨製屬槍砲主要
    組成零件之槍管所用之砂輪機、固定架、量尺、銼刀、鑽頭
    等工具；再對照被告於本院審理中明確表示：伊是按照扣案
    槍枝磨槍管；伊要磨成扣案槍枝的槍管形狀；伊購買扣案之
    鐵管，並且用砂紙磨它，目的是要將它磨成槍管；伊之所以
    在五金行購買系爭上有二塊質似鋁質金屬之鐵管，是因為之
    前看槍管上也有這二塊，但是怎樣都磨不起來；伊是要磨疑
    似鋁質金屬的旁邊，伊原本是想把它磨成像扣案的模型槍那
    樣等語（見本院卷第九十一至九十二頁），益見被告確有以
    銼刀磨製扣案之土造金屬槍管半成品，且其目的無非係欲將
    該土造金屬槍管半成品打磨成適合扣案之玩具手槍使用至明
    。被告於上開時、地，製造屬槍砲之主要組成零件之槍管未
    遂之犯行，已屬明確。
(三)被告雖辯稱：伊是要將扣案之槍管磨成扣案槍枝槍管的形狀
    ，但是磨不起來怎樣都磨不起來；伊去五金行購買扣案鐵管
    ，目的是想要將它磨成槍管，但是磨不起來；伊之所以在五
    金行購買上面有鋁質金屬塊的鐵管是因為之前看槍管上也有
    這二塊，但是伊怎樣磨都磨不起來云云（見本院卷第九十一
    至九十二頁）；另辯護人亦為被告辯護稱：本件應屬於不能
    未遂云云。查鑑定人陳顯明固於本院審理中證稱：用現有的
    工具，似乎不可能將扣案之金屬槍管底座做出像原本的玩具
    槍這麼好這麼平滑等語；然鑑定人陳顯明復表示：但假如你
    只是要做一個比較粗糙，但又可以供槍管用的話，還是可以
    作出來，但可能要磨很久，作出來的東西又很粗糙，一般整
    塊金屬裁切是用ＣＮＣ車床比較多，只要給它一個程式，下
    面就可以把它切掉，就可以很快完成，且作出來的成品也會
    很漂亮等語甚詳（見本院卷第一○九頁反面）。從而，被告
    既已著手於磨製槍管之行為，且依本案所扣得之工具判斷，
    被告仍有將扣案之土造金屬槍管半成品製造成為土造金屬槍
    管成品之可能，只是成品可能較為粗糙而已，尚非如被告及
    辯護人所辯之被告顯無將扣案之槍管磨製成為屬於槍砲主要
    組成零件之槍管成品之可能性，是縱因被告現有之工具非屬
    精良，或遭警查獲等一時偶發之因素，致未克其功，亦僅屬
    障礙未遂，而非不能未遂，被告及辯護人此部分所辯，亦難
    認為可採。
(四)綜上所述，本件事證明確，被告未經許可，製造槍砲之主要
    組成零件未遂之犯行，已堪認定，自應依法論科。
二、核被告所為，係犯槍砲彈藥刀械管制條例第十三條第五項、
    第一項之未經許可製造槍砲之主要組成零件未遂罪。公訴人
    於起訴時雖認被告所為，係犯同條例第十三條第一項之未經
    許可製造槍砲之主要組成零件既遂罪，惟公訴人於本院審理
    時，業已陳述本件起訴之事實該當於同條第五項、第一項之
    未經許可製造槍砲之主要組成零件未遂罪，自行更正原起訴
    法條，本院毋庸再變更公訴人起訴之法條，附此敘明。被告
    曾於九十六年間，因詐欺案件，經本院判處有期徒刑二月確
    定，於九十七年四月三日易科罰金執行完畢，有臺灣高等法
    院被告前案紀錄表一份在卷可按，其受有期徒刑之執行完畢
    後，五年以內故意再犯本件有期徒刑以上之罪，為累犯，應
    依刑法條四十七條規定加重其刑。又被告雖已著手製造槍砲
    之主要組成零件，惟僅製成土造金屬槍管半成品，即遭警方
    查獲，為未遂犯，爰依刑法第二十五條第二項規定，按既遂
    犯之刑度減輕其刑，並依法先加重後減輕之。爰審酌被告非
    法製造屬槍砲主要組成零件之槍管之行為，對社會治安具有
    潛在之危險性，所為殊不足取，兼衡被告雖已著手製造屬槍
    砲主要組成零件之槍管，然尚在半成品階段即經警查獲，並
    未產生任何實害，並考量其智識程度、家庭狀況、為警查獲
    後仍矢口否認犯行，難認有悔意等一切情狀，量處如主文所
    示之刑，並就併科罰金部分諭知易服勞役之折算標準，以示
    懲儆。
三、公訴意旨雖認被告磨製扣案之另一支內具阻鐵之金屬槍管（
    即臺南市政府警察局刑事警察大隊扣押物品目錄表編號四，
    其中較短者，詳內政部警政署刑事警察局一○○年三月三十
    一日0000000000號鑑定書照片九、十）行為，亦
    涉有槍砲彈藥刀械管制條例第十三條第一項、第五項之未經
    許可製造槍砲之主要組成零件未遂罪。惟按槍砲彈藥刀械管
    制條例第四條第一項第一款、第二款槍砲、彈藥，包括其主
    要組成零件；但無法供組成槍砲、彈藥之用者，不在此限，
    槍砲彈藥刀械管制條例第四條第二項定有明文，其立法目的
    ，係為防止不法之徒，將槍砲化整為零，以逃避法律之制裁
    ，是該規定所稱之「主要組成零件」，自應以有可供製造管
    制槍砲使用之可能，倘該零件業經破壞，即無槍砲彈藥刀械
    管制條例之適用。此由內政部對槍砲彈藥主要組成零件種類
    之公告，於附註欄列舉槍砲彈藥刀械管制條例第四條第二項
    但書所指「無法供組成槍砲、彈藥之用者」之範圍，其中第
    二款為：「經使用、破壞或變形，非加工、修護不能再供組
    成槍砲、彈藥者。」即明。經查，鑑定人陳顯明於本院審理
    中陳稱：該支短的槍管是土造槍管半成品，因為它有槍管的
    外型，短的這支本來是一支我們稱為模擬槍的金屬槍管，也
    就是我們俗稱的玩具槍的金屬槍管，它裡面是有阻鐵的；它
    本來是玩具槍的金屬槍管，槍管裡面還有阻鐵，就整個結構
    來看，它本來後面還有一段，以長的槍管來講的話，短的這
    支本來還有後面這一段機座，他從中間給它切斷，後面這段
    機座就不見，所以說它也不是土造金屬槍管成品，它應該是
    屬於俗稱的玩具槍，或是模擬槍的玩具槍管；短的這支槍管
    理論上它已經缺少一半，沒有再加其他的東西上去的話，其
    實它已經沒有辦法再用等語明確（見本院卷第一○八頁反面
    、第一○九頁），核與被告於本院審理中所辯系爭槍管係於
    玩具店購買等情相符（見本院卷第九十一頁反面）。又系爭
    槍管經函請內政部審認結果，確非屬公告之槍砲主要組成零
    件，有內政部一○○年七月四日內授警字第一○○○八七一
    四七九號、同年九月二十日內授警字第一○○○○四一九七
    七號函各一份在卷可憑（見本院卷第十三頁、第三十二頁）
    ；再參以系爭槍管，其內仍有阻鐵，並已遭人從中截斷而破
    壞，有照片二張在卷可稽（見偵查卷第二十七頁），顯已不
    適合供組成槍砲使用，是依鑑定人陳顯明所述及前開說明，
    雖被告亦坦承有磨製系爭玩具槍管之行為，然該玩具槍管既
    仍有阻鐵，且遭人從中截斷而破壞亦即尚未製成槍砲之主要
    組成零件前即遭破壞，自無槍砲彈藥刀械管制條例適用之餘
    地，從而，此部分不能證明被告犯罪，惟因公訴意旨認與前
    揭論罪部分，有裁判上一罪之關係，爰不另為無罪之諭知。
四、扣案之土造金屬槍管半成品一支及銼刀一包，均係被告所有
    ，且分別係犯罪所生及供犯本罪所用之物，爰分別依刑法第
    三十八條第一項第三款、第二款規定宣告沒收。至扣案之玩
    具手槍一把、工具一包、砂輪機一台、中型固定器三個、小
    型固定器三個、量尺三個、工具一批、零件一盒、鑽頭一盒
    等物，均非違禁物，且無證據證明確與被告本案未經許可製
    造槍砲之主要組成零件未遂之行為有關，是均不為沒收之諭
    知。
據上論斷，應依刑事訴訟法第二百九十九條第一項前段，槍砲彈
藥刀械管制條例第十三條第一項、第五項，刑法第十一條前段、
第二十五條、第四十七條第一項、第四十二條第三項前段、第三
十八條第一項第二款、第三款，判決如主文。
本案經檢察官錢鴻明到庭執行職務。
中    華    民    國   100    年    12    月    29    日
                  刑事第十四庭  審判長法  官  陳金虎
                                      法  官  周紹武
                                      法  官  孫淑玉
以上正本證明與原本無異
如不服本判決應於收受本判後10日內向本院提出上訴書狀，並應
敘述具體理由。其未敘述上訴理由者，應於上訴期間屆滿後20日
內向本院補提理由書狀（均須按他造當事人之人數附繕本）「切
勿逕送上級法院」。
                                      書記官  方秀貞
中    華    民    國   100    年    12    月    29    日
附錄本案論罪科刑法條：
槍砲彈藥刀械管制條例第13條
未經許可，製造、販賣或運輸槍砲、彈藥之主要組成零件者，處
3年以上10年以下有期徒刑，併科新台幣700萬元以下罰金。
未經許可，轉讓、出租或出借前項零件者，處1年以上7年以下有
期徒刑，併科新台幣500萬元以下罰金。
意圖供自己或他人犯罪之用，而犯前2項之罪者，處5年以上有期
徒刑，併科新台幣1000萬元以下罰金。
未經許可，持有、寄藏或意圖販賣而陳列第1項所列零件者，處6
月以上5年以下有期徒刑，併科新台幣300萬元以下罰金。
第1項至第3項之未遂犯罰之。